【裁判字號】    98,台上,4999
【裁判日期】    980903
【裁判案由】    違反電業法
【裁判全文】
最高法院刑事判決            九十八年度台上字第四九九九號
上  訴  人  甲○○
選任辯護人  張欽昌律師
上列上訴人因違反電業法案件，不服台灣高等法院台南分院中華
民國九十六年二月二十六日第二審判決（九十五年度上訴字第五
一二號，起訴案號：台灣台南地方法院檢察署九十四年度調偵字
第一八七號），提起上訴，本院判決如下：
    主  文
上訴駁回。
    理  由
按刑事訴訟法第三百七十七條規定，上訴於第三審法院，非以判
決違背法令為理由，不得為之。是提起第三審上訴，應以原判決
違背法令為理由，係屬法定要件。上訴第三審法院之案件，是否
以判決違背法令為上訴理由，應就上訴人之上訴理由書狀加以審
查，如果上訴理由書狀並未依據卷內訴訟資料，具體指摘原判決
不適用何種法則或如何適用不當，或所指摘原判決違法情事，顯
與法律規定得為第三審上訴理由之違法情形，不相適合時，均應
認其上訴為違背法律上之程式，予以駁回。至原判決究有無違法
，與上訴是否以違法為理由係屬二事。本件原審經審理結果，認
為上訴人甲○○違反電業法之犯行明確，因而撤銷第一審所為科
刑之判決，比較行為時及裁判時法律，適用最有利於上訴人之規
定，改判論處上訴人共同改變電度表之構造使其失效不準而竊電
罪刑，已詳敘調查、取捨證據之結果及憑以認定犯罪事實之心證
理由。並就上訴人否認犯行之供詞及其所辯各語認非可採，予以
論述。原判決以上訴人經營「巨蛋超商」所使用之電表，經台灣
電力股份有限公司（下稱台電公司）稽查員會同警員查獲電表箱
外之封印鎖遭破壞，且電表內之齒輪桿波紋不同，轉動較慢，致
用電度數顯示變少，電表計量不準，顯有遭人工改造跡象；另經
委請鑑定結果，本案電度表由外觀目視觀察，表內之「偏心傳動
輪總成」與同型者不符，影響本案電度表之計量，其檢查器差為
負百分之三十（法定檢查器差允許範圍為正負百分之二），嚴重
短計電度，足徵該電表計量確變慢而失效不準；本案竊電之方式
係先切掉電源，再更換電表內之偏心傳動輪總成，以變造齒輪比
，切掉電源時，竊電地點之住戶因無電力可用，必會察覺異狀，
然巨蛋超商並無任何報案紀錄，足見身為該超商負責人之上訴人
未曾察覺有異，顯違常情；再參以上開更動之目的，係為減少電
費支出，且其拆解工作事涉專業，頗費周章，衡諸一般經驗法則
，非該電表使用者當無自行花費為上開無益又屬違法行為之必要
。因認本件竊電，係經上訴人同意所為等情，業已逐一於理由說
明其認定所憑之依據及得心證之理由。對上訴人否認犯行，所辯
本件或係秘密證人即檢舉人Ａ1（依證人保護法規定有保密身分
必要，真實姓名詳卷）為圖取檢舉獎金，利用上訴人未二十四小
時營業之空檔，擅自更改電表，並提出不實檢舉等語，亦以經向
台電公司函詢結果，檢舉竊電者固可享有檢舉獎金，惟Ａ１事後
並未關切本案處理情形，亦無任何圖取檢舉獎金之舉，既無積極
證據，自難遽認Ａ１提出檢舉係為獲取獎金而構詞誣陷上訴人，
上開所辯，認純係事後卸責之詞，不足採信，已詳加指駁。核與
客觀上之經驗法則及論理法則尚無違背。上訴意旨置原判決上揭
論述於不顧，仍以本案縱有諸多事證證明扣案之電表有遭改造之
客觀事實，亦不足憑以認定係用電戶即經營巨蛋超商之上訴人授
意他人所為，且Ａ１所言諸多不實，其係為圖取獎金或挾怨報復
始提出檢舉，原審未為必要之查證，即予採信云云，指摘原判決
有證據調查職責未盡及理由不備之違法，純係就原審已經詳細調
查並於判決理由內指駁說明之事項，猶執陳詞重為事實上之爭執
，客觀上顯不足據以辨認原判決具備違背法令之形式要件。次查
原判決依憑上開鑑定報告與證人即台電公司台南營業處員工黃春
長之證言，以本案查扣之電表檢查器差為負百分之三十，已逾法
定檢查器差允許範圍正負百分之二，顯示確遭人工改造，致電表
計量不準，用電度數顯示變少；且經比對其民國九十、九十一及
九十二年之用電紀錄，自九十二年八月開始，用電度數顯然減少
，驟降二千度，減少新台幣五千元，然九十二年八月氣溫較諸九
十一年八月熱，因認上訴人竊電之起始日，應係用電度數抄錄日
期為九十二年八月份之用電期間即九十二年六月十日至同年八月
十二日間之某日，迄九十三年三月十二日稽查發現異常而換裝新
表之日止，計一萬四千一百四十度，亦於理由內論述甚詳。此乃
原審本其職權之行使，對調查所得之證據定其取捨，為價值上之
判斷，據以於判決內認定上訴人竊電之犯行，顯無違背客觀上之
經驗法則與論理法則。上訴意旨徒憑其個人主觀意思，主張上開
鑑定報告既認檢查器差為負百分之三十，依上開用電紀錄，自九
十二年十二月份起，始有較前一年度同月份減少超過百分之三十
情形，其他月份用電量減少比例均不足此，是本件電表之改造應
係九十二年十月十日起至九十二年十二月十二日間某日止，因此
減計之用電度數應為六千二百四十度，原判決不採此對上訴人有
利之證據，有理由不備之違法云云，尚非適法之第三審上訴理由
。再查刑事訴訟法第三百七十條所規定不利益變更之禁止，僅禁
止第二審判決諭知較重於第一審判決之刑，不及於不利益被告事
實之認定與法律之適用。且為求平衡，並於上開條文但書明定因
第一審判決適用法條不當而撤銷者，不受該不利益變更禁止之限
制，故於此情形，撤銷第一審判決後，適用正確法條結果，如改
判較輕之罪，其量刑苟已斟酌刑法第五十七條各款所列情狀，而
未逾越法定範圍，又未濫用其職權，即不得以其未因所犯之罪較
輕而另為較有利之量刑，遽指為違法。原判決以第一審判決依牽
連犯，從一重依刑法第三百五十二條論上訴人以損壞公務員委託
第三人掌管之文書罪，適用法條不當，而予以撤銷，並改判論處
上訴人犯電業法第一百零六條第三款之竊電罪刑，本無不利益變
更禁止原則之適用，且其量刑時，已依刑法第五十七條規定，以
上訴人之責任為基礎，並就上訴人本件竊電手段、竊用電力短繳
之電費金額、所造成台電公司之損失、未坦承犯行之犯後態度及
其犯罪動機等一切情狀，予以綜合考量，諭知有期徒刑五月，雖
與第一審判決相同，並未較為有利，然既未逾越法定範圍，又未
濫用其職權，上訴意旨徒執其主觀上對法律之誤解，指摘原判決
改判上訴人較輕之罪，卻未量處較輕之刑，違背不利益變更禁止
原則云云，並執為上訴第三審之理由，亦與法律所規定得上訴第
三審之理由不相適合。至其餘上訴意旨，則係就屬原審採證認事
職權之適法行使及原判決已說明事項，徒憑己見，任意指摘為違
法，且仍為單純事實之爭執，亦難謂為適法之第三審上訴理由。
依上揭說明，其上訴違背法律上之程式，應予駁回。
據上論結，應依刑事訴訟法第三百九十五條前段，判決如主文。
中    華    民    國   九十八   年   九   月    三    日
                      最高法院刑事第四庭
                          審判長法官  張  淳  淙
                                法官  劉  介  民
                                法官  蔡  彩  貞
                                法官  林  俊  益
                                法官  林  勤  純
      本件正本證明與原本無異
                                      書  記  官
中    華    民    國  九十八  年    九    月    十    日
                                                     Ｍ


司法院資訊處製作；財團法人民間司法改革基金會備份。
